臺灣屏東地方法院刑事裁定
110年度聲字第1730號
聲  請  人  臺灣屏東地方檢察署檢察官
受  刑  人  吳子豐




上列聲請人因受刑人數罪併罰有二裁判以上，聲請定其應執行之
刑（110年度執聲字第884號），本院裁定如下：
    主  文
吳子豐因犯如附表所示之罪，分別處如附表所示之刑，應執行有
期徒刑肆年，如易科罰金，以新臺幣壹仟元折算壹日。
    理  由
一、聲請意旨略以：受刑人吳子豐因犯偽造文書案件，先後經判
    決確定如附表，應依刑法第53條及第51條第5款，定其應執
    行之刑，爰依刑事訴訟法第477條第1項聲請裁定等語。
二、按數罪併罰，宣告多數有期徒刑者，於各刑中之最長期以上
    ，各刑合併之刑期以下，定其刑期，但不得逾30年；又數罪
    併罰，有二裁判以上者，依第51條之規定，定其應執行之刑
    ，刑法第51條第5 款及第53條分別定有明文。次按刑法第2
    條第1 項規定：「行為後法律有變更者，適用行為時之法律
    。但行為後之法律有利於行為人者，適用最有利於行為人之
    法律」，但如個案適用修正前後新、舊法規定之結果，並無
    有利或不利之情形者，即無適用刑法第2 條第1 項為比較新
    舊法之問題，應適用現行有效之修正後規定（最高法院96年
    度台上字第4039號判決、97年度第2 次刑事庭會議決議意旨
    參照）。經查：
  ㈠本件受刑人為如附表編號1至14、36至46所示之行為後，刑法
    第50條關於合併處罰之規定業經修正，並經總統於民國102
    年1月23日以總統華總一義字第10200012451號令公布，於同
    年1月25日施行，修正前刑法第50條之規定為「裁判確定前
    犯數罪者，併合處罰之。」修正後則改為「裁判確定前犯數
    罪者，併合處罰之。但有下列情形之一者，不在此限：一、
    得易科罰金之罪與不得易科罰金之罪。二、得易科罰金之罪
    與不得易服社會勞動之罪。三、得易服社會勞動之罪與不得
    易科罰金之罪。四、得易服社會勞動之罪與不得易服社會勞
    動之罪。前項但書情形，受刑人請求檢察官聲請定應執行刑
    者，依第51條規定定之。」經比較新舊法，修正後條文並未
    更動本文部分，僅加入但書及第2項規定，且修正後但書之
    規定，乃針對得易科罰金、易服社會勞動之罪與不得易科罰
    金、易服社會勞動之罪，可否合併處罰之情形加以修正。惟
    本件受刑人如附表編號1至14、36至46所示之罪雖均係於上
    開條文公布施行前所犯，然其所犯各罪刑均係得易科罰金之
    罪，尚無上開但書規定之適用，因之適用新舊法之結果，並
    無有利或不利之情形，參諸上開說明，自毋庸為新舊法之比
    較。
  ㈡又本件受刑人為如附表編號1至5、36至40所示之行為後，刑
    法第41條已於98年12月30日經修正公布，並自公布日起生效
    施行。而94年2月2日修正並自95年7月1日施行之刑法第41條
    第1項、第2項規定：「犯最重本刑為5年以下有期徒刑以下
    之刑之罪，而受6個月以下有期徒刑或拘役之宣告者，得以
    新臺幣1000元、2000元或3000元折算一日，易科罰金。但確
    因不執行所宣告之刑，難收矯正之效，或難以維持法秩序者
    ，不在此限。前項規定於數罪併罰，其應執行之刑未逾6月
    者，亦適用之」；再該條規定於98年1月21日又經修正，將
    該條原第2項規定刪除並增訂於該條第8項：「第1項至第3項
    規定於數罪併罰，其應執行之刑未逾6個月者，亦適用之」
    。經核此段期間刑法第41條有關易科罰金部分之修法前後規
    範內容，均係規定數罪併罰應執行之刑逾6月者，不得諭知
    易科罰金。惟該規定內容業經司法院大法官會議於98年6月1
    9日公布之釋字第662號解釋宣告違憲，並自該解釋公布之日
    起失其效力。嗣98年12月30日修正後刑法第41條第8項規定
    為：「第1項至第4項及第7項之規定，於數罪併罰之數罪均
    得易科罰金或易服社會勞動，其應執行之刑逾6月者，亦適
    用之」且98年12月30日修正公布、99年1月1日施行之刑法施
    行法第3條之3亦明定：「刑法第41條及第42條之1之規定，
    於中華民國98年12月15日刑法修正施行前已裁判確定之處罰
    ，未執行或執行未完畢者，亦適用之。」亦即於數罪均得易
    科罰金，且其應執行刑逾6個月者，應適用98年12月30日經
    總統公布修正之刑法第41條第8項規定，給予易科罰金之機
    會，亦無新舊法比較之問題。
三、經查，受刑人因犯如附表所示之偽造文書共58罪，先後經本
    院以判決判處如附表所示之刑，且於如附表所示日期分別確
    定，其中如附表編號1至35所示之罪，曾經原判決定應執行
    有期徒刑2年確定；如附表編號36至58所示之罪，曾經原判
    決定應執行有期徒刑2年4月確定等情，有臺灣高等法院被告
    前案紀錄表及相關刑事判決書在卷可稽。茲聲請人以其為數
    罪併罰，有二裁判以上（均為「得」易科罰金之罪），聲請
    定其應執行之刑，於法並無不合，應予准許。本院審酌受刑
    人所犯如附表所示之罪，均係犯行使偽造私文書罪，考量各
    罪係於96年5月22日至106年12月1日之間所犯、犯罪之性質
    相同、法律所規定範圍之外部性界限，及比例原則、公平正
    義原則之規範，謹守法律秩序之理念，體察法律之規範目的
    ，使其結果實質正當，合於裁量之內部性界限，並依限制加
    重原則、罪責相當及受刑人復歸社會之可能性，爰定其應執
    行之刑如主文所示。
四、依刑事訴訟法第477條第1項，刑法第53條、第51條第5款、
    第41條第1項前段、第8項，裁定如主文。
中　　華　　民　　國　　111 　年　　3 　　月　　9 　　日
                  刑事第一庭    法  官  涂裕洪
以上正本證明與原本無異。
如不服本裁定，應於送達後5日內，向本院提出抗告狀。 
中　　華　　民　　國　　111 　年　　3 　　月　　9 　　日
                                書記官  林祥玉